臺灣高等法院刑事附帶民事訴訟判決　　　　　　　　九十一年度重附民字第五一號
　　原　　　告　壬○○
　　　　　　　　庚○○
　　　　　　　　子○○
　　　　　　　　乙○○○
　　　　　　　　丁○○
　　　　　　　　癸○○○
　　　　　　　　甲○○
　　　　　　　　戊○○
　　　　　　　　辛○○
　　被　　　告　匯懋建設有限公司
　　兼　法　定　丑○○
　　代　理　人
　　被　　　告　丙○○
　　　　　　　　己○○
右列被告等因偽造文書等案件（九十年度上更(二)字第一一五七號），原告等提起附帶
民事訴訟，請求損害賠償，本院判決如左：
    主  文
原告之訴及假執行之聲請均駁回。
    事  實
一、原告方面：
（一）聲明：被告應連帶給付原告壬○○新台幣（下同）一百三十八萬一千零九十二
      元、原告庚○○二百八十一萬二千八百二十元、原告子○○一百六十七萬六千
      一百九十元、原告乙○○○二百六十六萬八千四百五十七元、原告丁○○一百
      五十一萬五千二百二十七元、原告癸○○○一百五十一萬五千二百七十七元、
      原告甲○○一百十五萬三千零六十二元、原告戊○○一百二十六萬零三百七十
      元、原告辛○○一百三十七萬八千二百四十一元，均均至起訴狀繕本送達翌日
      起至至清償日止，按年息百分之五計算之利息；並願供擔保，聲請宣告假執行
      。
（二）陳述：
    (1)緣被告丙○○、己○○為匯懋建設有限公司之經理、襄理，被告丑○○為匯懋
      建設有限公司之公司負責人，其等明知匯懋建設有限公司於七十八年三月間與
      原告等訂立土地合作興建房屋契約，在台北萬華區○○段○○段七０二、七０
      二－一、七一八、七一八－一地號興建地下二層、地上十二層匯泰好景住宅大
      樓，雙方協議原告等地主由地面而上，建商由頂樓向下各分取允建面積百分之
      五十，大樓共同使用部分按照房屋持分比例計算成立共有，一樓中央門廳通道
      登記於一樓建物權狀之公共設施部分由地主取得，且共同使用部分應繪竣工平
      面圖，召開全體起造人協議會，經全體同意分配每人各應得之持份，製成公設
      持分明細表，憑以辦理土地登記，且原告授權被告匯懋建設有限公司印章之使
      用，僅限於申請建照、土地使用同意書、土地複丈、變更名義、變更設計、領
      取使用執照、接水接電、辦理承購國有土或水利土地，及有關手續等特定事項
      為限，詎房屋建竣後，竟未依約定協議，且未經原告等地主之同意，及擅自盜
      蓋原告等印章偽造八十四年二月十日協議書、分配表、區分公共設施，持向地
      政機關辦登記，且就各建物辦理保存登記，使原告等地主受有較被告公司少於
      一七九、五八三平方公尺建物之損害，且使一樓之原告等地主應分受之公設比
      例異於他樓。被告等偽造文書之行為，業經臺灣台北地方法院檢察署八十四年
      度偵字第二六六七六號提起公訴，刻由鈞院審理中。
    (2)按故意不法侵害他人之權利者，負損害賠償責任；數人共同不法侵害他人之權
      利者，連帶負損害賠償責任。又受僱人因執行職務，不法侵害他人之權利者，
      由僱用人與行為人連帶負損害賠償責任。民法第一百八十四條第一項前段、第
      一百阿十五條第一項前段、第一百八十八條第一項前段均有明文。經查：1.原
      告等與匯懋建設有限公司之合建契約中約定，一樓中央門廳通道登記於一樓建
      物權狀之公共設施部份由原告等地主取得，詎被告匯懋公司竟未於竣工平面圖
      上標繪通道為共同使用部份，致該通道無法辦理登記，該通道之面積為七七．
      ０五平方公尺，約為二十三．三０七六坪，以原告每坪售價四十萬元計，原告
      等於此部份顯受有九百三十二萬三千零四十元之損害。2.丑○○等偽造文書之
      行為，使原告等地主所分取之部份，均較少於建商匯懋公司，此有分取面積表
      可佐，原告等地主總計於建物部份少分得九九．二八二平方公尺，於公共設施
      部份少分得三．二五一平方公尺，共計一０二．五三三平方公尺，約為三一．
      ０一六二坪，以被告匯懋公司平均每坪銷售價二十四萬元計算，約受有七百四
      十四萬三千八百八十八元之損害。3.總計原告等地主因被告之侵權行為，受有
      一千六百七十六萬六千九百二十八元之損害。被告等間依法應連帶賠償原告等
      上開金額。
    (3)原告等個人參與合建之土地面積不同，依各人合建面積之比例，計算應受賠償
      金額，爰依法狀請至鈞院賜予判決如所請。
二、被告方面：
    本件未經言詞辯論，被告等未為任何聲明或陳述。
    理  由
一、按提起附帶民事訴訟，應於刑事訴訟起訴後第二審辯論終結前為之；又法院認為
    原告之訴不合法或無理由者，應以判決駁回之。刑事訴訟法第四百八十八條前段
    、第五百零二條第一項前段分別定有明文。
二、本件被告等被訴偽造文書案件（九十年度上更(二)字第一一五七號），業經本院於
    九十一年四月九日辯論終結。本件原告等係於前揭案件辯論終結後之九十一年四
    月二十三日始向本院提起本件附帶民事訴訟，有起訴狀上之本院收狀戳記足憑，
    依照首開規定，本件原告之訴顯非合法，自應駁回原告附帶提起之民事訴訟，其
    假執行之聲請因亦無所附麗，應併予駁回。
三、據上論斷，應依刑事訴訟法第五百零二條第一項前段，判決如主文。
中      華      民      國    九十一    年      四      月     三十     日
                              台灣高等法院刑事第二十三庭
                                  審判長法  官 黃  瑞  華
                                        法  官 雷  雯  華
                                        法  官 宋      祺
右正本證明與原本無異。
如不服本判決應於收受送達後十日內向本院提出上訴書狀，其未敘述上訴之理由者並
得於提起上訴後十日內向本院補提理由書（均須按他造當事人之人數附繕本）。
                                        書記官 蔡  慧  娟
中      華      民      國    九十一    年      四      月     三十     日
